臺灣高等法院民事裁定　九十一年度抗更(一)字第三八號
　　抗　告　人　菲力工業股份有限公司
　　法定代理人　張文慈
　　抗　告　人　美商黑保保、卡.
　　法定代理人　肯尼斯
　　抗　告　人　壬○○
　　相　對　人　庚○○
　　相　對　人　丁○○
　　相　對　人　佛不來事務所（香港）
　　法定代理人　甲○○
　　相　對　人　甲○○
　　相　對　人　辛○○
　　相　對　人　己○○
　　相　對　人　佛不來事務所（英國）
　　法定代理人　乙○
　　相　對　人　乙○
　　法定代理人　(一)郭爾
　　　　　　　　(二)阿丹
　　相　對　人　戊○○
　　法定代理人　(一)戊○○
　　　　　　　　(二)布連考
　　相　對　人　佛不來事務所（華府）
　　法定代理人　飛大士
　　相　對　人　佛不來事務所（紐約）
　　法定代理人　(一)布內特
　　　　　　　　(二)布希
　　相　對　人　昆等事務所（洛杉磯）
　　法定代理人　昆
　　相　對　人　昆
　　相　對　人　丙○
　　相　對　人　摩若
　　相　對　人　力特
　　相　對　人　香港商的近格傑.
　　法定代理人　韋德理
　　法定代理人　把拳
　　相　對　人　格傑事務所（北京）
　　法定代理人　立無多
右抗告人因與相對人間損害賠償等事件，對於中華民國八十七年九月二十五日臺灣台
北地方法院八十五年度訴字第一七五六號所為裁定提起抗告，經最高法院發回，本院
裁定如左：
　　　主　　　文
原裁定廢棄。
　　　理　　　由
一、抗告人（即原告）菲力工業股份有限公司及壬○○於原法院主張依違約、侵權行
　　為及不當得利等法律關係起訴請求本件相對人（即被告）等二十一人及韋德理、
　　史馨、康德國際法律事務所、陸潤康、陸大為、李新興、林元祥、張萬傑楊（暫
　　譯）、連（暫譯）、黃怡騰、格傑事務所（洛杉磯）、下坡事務所、路易士法律
　　事務所等人，應連帶給付：（一）抗告人菲力工業股份有限公司及壬○○美金一
　　千元整及自民國八十年四月一日起至清償日止，按年息百分之六計算之利息。（
　　二）抗告人壬○○美金九萬九千元整及自民國八十年四月一起起至清償日止，按
　　年息百八之六計算之利息。（三）被告等就(一)聯邦行政系統（即美國國際貿易
　　委員會（The United States International Trade Commission）案號731-TA-7
　　31，及美國商務部（The United States Department of Commerce）案號A570
　　-843(1995)及A583-803(1991)，和其聲請，起訴及上訴案件，(二)加州州法院（即
　　加州地方法院（the Superior Court of the State of California）案號BC
　　59883,BC 54981,BC 61170,及BC 41515和其在上訴審之案件（即The Court of
　　Appealof the State of California（加州高等法院），和the SupremeCourt
　　 ofCalifornia（加州最高法院）），(三)加律系統（即加州律師公會公司（the
　　 State Bar of California）和加州律師公會審查委員會（The StateBar Cou
　　rtof the State Bar of California），案號00-0-00000及95-TE-10040及其在
　　the Supreme Court of California（加州最高法院）和theSupreme Court
　　ofthe United States（聯邦最高法院）之上訴及聲請案件），(四)聯邦法院（即
　　聯邦地方法院（The United States District Court (a) Forthe Cental Dis
　　trict of California案號91-5446,91-6690,93-6547,93-7310,95-1760,95-3083
　　,94-8613、96-0474,SACV 95-0938,(b) For the NortherDistrict of Californ
　　ia案號C-96-1940,及(c) For the District of Columbia案號96CV2530和聯邦
　　國際貿易法院（United State Court of InternationalTrade）案號00-00-0000
　　0及其在the United State Court of Appeals Forthe Ninth Circuit（聯邦
　　高院第九分院），聯邦高院聯邦分院（the UnitedState Court of Appeals F
　　orthe Federal Circuit）及the Supreme Courtof the United States（聯邦
　　最高法院）之上訴及聲請案件），和(五)美國發行之報章雜誌（包括但不限於洛杉
　　磯日刊（Los Angeles Daily Jonrnal）一九九三年八月十七日及世界日報一九
　　九四年二月十五、十六日及十八日），關於原告部分及附表Ａ所示客戶之文件，
　　錄音帶，錄影帶，電腦硬碟（hard disks）及磁碟片（disketts）及消息等，不
　　得使用或洩漏。（四）確認被告等在訴之聲明第三項之法院，聯邦行政系統，加
　　律系統，及美國發行之報章雜誌所提出之文件係偽造、變造、登載不實而無效。
　　（五）被告等在台澎金馬地區以外之案件對原告等之送達文件（Service）及調
　　查證據（discovery）時，應遵守「外國法院委託事件協助法」及「司法協助事
　　件之處理程序」之規定。（六）原告等願供擔保，請准予假執行。（七）訴訟費
　　用，由被告等負擔。（參見原法院卷第二冊第五頁言詞辯論意旨狀）。
　　原法院以依抗告人起訴狀附件一所示，除被告十九為在我國設有營業所之香港商
　　公司，及被告一、二為本國人之外，其餘被告均為外國人或外國組織，且均未在
　　本國居住或設有營業所。再依原告主張被告等侵權、違約及不當得利等事實，亦
　　均非發生在本國，認本件為涉外民事事件，且本件訴訟標的法律關係之關鍵、牽
　　連事實均非在本國發生，本國就系爭事實之關連性、利害關係之強度均甚為薄弱
　　，我國法院如欲就此加以調查證據、證明及適用外國法律，除造成當事人及本國
　　法院訴訟、公共資源之負擔外，亦有礙裁判之迅速與效率，考量本件訴訟於其他
　　國家仍有一般管轄權存在，乃依不便利法庭原則，認我國法院就此訴訟並無一般
　　管轄權，且無法移送於其他有管轄權之外國法院，而駁回抗告人之訴及假執行之
　　聲請。
二、
１、查抗告人美商黑保保、卡其他、史賓塞和吞那MAF公司 於八十五年八月二十七日
　　已向原法院具狀聲明撤回其本案之訴（見原審卷第一冊第一八五頁背面）。
　　原法院八十五年七月二十四日言詞辯論期日，雖有被告庚○○、香港商的近格傑
　　顧問有限公司及格傑事務所（北京）共同訴訟代理人史馨律師到庭，惟被告訴訟
    代理人未為何聲明，有該日報到單及筆錄可稽（見原審卷第一冊第一０一─一頁
    ），是本件被告尚未為本案之言詞辯論，則依民事訴訟法第二百六十三條第一項
    規定，應生撤回之效力。乃原裁定竟仍以裁定駁回其訴，即有未當。
２、次按管轄權之有無，應依原告主張之事實，按諸法律關於管轄之規定而為認定，
　　與其請求之是否成立無涉（最高法院六十五年台抗字第一六二號判例意旨參照）
　　。
　　查抗告人係主張對相對人等有債務不履行、侵權行為損害賠償請求權及不當得利
　　返還請求權等權利。而被告之共謀者即第一被告庚○○及第二被告丁○○和被告
　　香港商的近格傑公司之住所地均在台北市，侵權行為地亦在台北市，又原告等對
　　被告等請求權之可扣押之財產或請求標的所在地在台北市等情（參見原審卷第一
　　冊第一二頁、一三頁）。則本件依抗告人之主張既係向侵權行為人住所地及侵權
　　行為地台北之法院起訴，按諸民事訴訟法第一條、第十五條等規定，原第一審法
　　院即非無管轄權。原裁定以「不便利法庭原則」，逕認我國法院就本件訴訟並無
　　管轄權，而駁回抗告人之訴，尚有未洽。
３、綜上所述，原裁定尚有未當，抗告意旨指摘原裁定不當，求予廢棄，為有理由，
　　應由本院將原裁定廢棄。
三、爰裁定如主文。
中　　　華　　　民　　　國　　九十一　　年　　 十一　　 月　　二十六　　日
　　　　　　　　　　　　　　　　臺灣高等法院民事第十一庭
                                  　　　　審判長法  官　吳  景  源
                                    　　　　　　法  官　鄭  純  惠
                                    　　　　　　法  官　滕  允  潔
右正本係照原本作成。
如不服本裁定，應於收受送達後十日內向本院提出抗告狀，並應繳納抗告費新台幣四
十五元正。
中　　　華　　　民　　　國　　九十一　　年　　 十一　　 月　　二十八　　日
                                                書記官　邵  淑  津
